臺灣高雄地方法院民事判決　　　　　　　 99年度訴字第191號
原　　　告　國泰人壽保險股份有限公司
法定代理人　張發得
訴訟代理人　林憲一
　　　　　　吳榮堂
被　　　告　謝淑珠
當事人間請求清償借款事件，本院民國 99 年 12 月 23 日言詞
辯論終結，判決如下：
  主      文
被告應給付原告新臺幣壹佰玖拾伍萬捌仟玖佰柒拾捌元，及自民
國九十三年一月十四日起至清償日止，按年息百分之六計算之利
息。被告應給付原告以第一項本金金額為基礎，自民國九十三年
二月十四日起至清償日止，逾期六個月以內者按第一項利率百分
之十，逾期六個月以上者按第一項利率百分之二十，計算之違約
金。
訴訟費用新臺幣貳萬零壹佰伍拾肆元由被告負擔。
  事實及理由
一、被告經合法通知，未於最終言詞辯論期日到場，核無民事訴
    訟法第386 條各款所列情事，爰依原告聲請，由其一造辯論
    而為判決。
二、原告起訴主張：民國84年1 月20日及同年月27日，債務人即
    訴外人黃富春（現已改名為黃繽，以下主要以黃富春稱之）
    提供自己所有之房屋、土地為伊設定抵押權並邀同被告為連
    帶保證人而向伊借得款項2 筆，合計新臺幣（下同）
    2,500,000 元整，並約定自借款日起每月攤還本息乙次；如
    未依約按月攤還本息，即喪失ㄧ切期限利益，債務人及連帶
    保證人即被告應立即清償全部借款。嗣後因債務人未依約按
    月攤還本息，經伊實行抵押權拍賣前揭房屋及土地後，尚有
    不足受償額1,958,978 元，被告既為債務人之連帶保證人，
    伊自得依連帶保證之法律關係向被告請求清償此項不足受償
    額，爰依法起訴，並聲明：（ㄧ）被告應給付原告
    1,958,978 元，及自93年1 月14日起至清償日止，按年息百
    分之六計算之利息。並自93年2 月14日起至清償日止，逾期
    六個月以內者按上開利率百分之十，超過六個月者按上開利
    率百分之二十計算之違約金。（二）訴訟費用由被告負擔。
三、被告未於言詞辯論期日到場，據其前曾提出之書狀及言詞陳
    述，其就原告之請求係抗辯以：原告提出之借據二紙，其上
    連帶保證人欄位均非由其簽署，伊不知黃富春向原告借款之
    事，亦未擔任黃富春之連帶保證人，原告依連帶保證之法律
    關係向其請求清償債務，為無理由。並聲明：（ㄧ）原告之
    訴駁回。（二）訴訟費用由原告負擔。（三）如受不利判決
    ，願供擔保，請准宣告免為假執行。
四、按稱消費借貸者，謂當事人一方移轉金錢或其他代替物之所
    有權於他方，而約定他方以種類、品質、數量相同之物返還
    之契約；借用人應於約定期限內，返還與借用物種類、品質
    、數量相同之物；遲延之債務，以支付金錢為標的者，債權
    人得請求依法定利率計算之遲延利息。但約定利率較高者，
    仍從其約定利率；當事人得約定債務人於債務不履行時，應
    支付違約金，於民法第474 條第1 項、第478 條前段、第
    233 條第1 項及第250 條第1 項分別定有明文。次按稱保證
    者，謂當事人約定，一方於他方之債務人不履行債務時，由
    其代負履行責任之契約；保證債務，除契約另有訂定外，包
    含主債務之利息、違約金、損害賠償及其他從屬於主債務之
    負擔，民法第739 條及第740 條亦有明文。又保證債務之所
    謂連帶，係指保證人與主債務人負同一債務，對於債權人各
    負全部給付之責任者而言，此觀諸民法第272 條第1 項規定
    連帶債務之文義即明（最高法院45年台上字第1426號判例意
    旨可資參照）。從而，兩造爭執所在主要為黃富春向原告借
    款時所立書據（下稱系爭借款書據）上連帶保證人欄位所書
    被告姓名，是否為被告親自簽署？若是，被告即應就黃富春
    對原告之債務連帶負全部清償之責任，反之，則否。
五、經查：
（ㄧ）就被告抗辯，本院原欲囑託財團法人台灣經濟科技發展研
      究所鑑定字跡，嗣因原告認鑑定費用過高，而捨棄此項證
      據方法，同意由本院依其他證據方法認定事實而為判決（
      本院卷第 173 頁參照），合先敘明。
（二）本院為確認系爭借款書據上被告簽名之真正，而向高雄縣
      鳳山市第二戶政事務所、中華郵政股份有限公司鳳山郵局
      調取被告「印鑑登記證明申請書」、「印鑑卡正本」，並
      命被告當庭書寫與系爭借款書據上相同之文字，另亦參酌
      被告提出歷次書狀上所簽署之姓名（本院卷第19頁、第21
      頁反面、第30頁、第40-1頁、第44至45頁、第49至50頁、
      第54-1頁、第85至86頁、第121 頁、第123 頁反面參照）
      ，與原告提供之系爭借款書據（本院卷第61至63頁參照）
      比對，其字體、筆順、書寫方式均甚為相似，尤其是謝字
      ，不論是言部，或身字以及寸字都與借據上之謝字，其點
      、勾、豎之幅度、位置可謂完全相同，淑字之三點水及又
      之筆順也非常一致；再者借據上鳳山市○○里○ 鄰○○街
      55巷65號12樓之文字，也與被告當庭所書寫該住址，關於
      55巷65號12樓之文字部分，也與借據上之文字及數字雷同
      ，二組應可認定係出於同ㄧ人之手。
（三）被告與黃富春係於72年1 月26日結婚，而於85年9 月10日
      離婚，是於84年1 月間黃富春向原告借款時，渠等二人仍
      有婚姻關係（本院卷第15至16頁參照）。黃富春於99年10
      月21日到庭具結為證，其陳述：「（問：謝淑珠是否知道
      你跟國泰的事情？）我不清楚。名字當初是在我們家寫好
      的，寫好之後才拿去他們公司辦理對保，印章也是在家裡
      蓋好的，那時謝淑珠去上班不在家。我是去鳳山光復路的
      分公司辦的」、「（問：你是否有找別人代替謝淑珠來簽
      名？）沒有，我不可能找別人來代替謝淑珠簽。那時我們
      還沒有離婚，我怎麼可能叫別人來簽名，在土銀貸款的時
      候謝淑珠也是保證人。」（本院卷第147 至148 頁參照）
      。按經本院函詢台灣土地銀行鳳山分行，該行於99年12月
      7 日覆以「二、黃君貸款業於84年1 月23日清償借款....
      本行僅留存個人資料表。三、經查謝淑珠... 於黃君貸款
      內未留存相關資料。」（本院卷第181 頁參照），故不知
      黃富春證述「被告前亦曾為其保證人」此情真偽，然以被
      告當時已年約29歲，黃富春則約36歲，二人婚姻關係已維
      持12年，距二人離婚之時尚有1 年又8 個月，黃富春所證
      述「我不可能找別人來代替謝淑珠簽。那時我們還沒有離
      婚，我怎麼可能叫別人來簽名」堪認屬實，且配偶之ㄧ方
      擔任他方向金融機構借款之保證人於實務上甚為常見，證
      人黃富春既未曾找別人代被告簽名，則又有何人會知悉被
      告及黃富春之住址，未經被告同意而在黃富春為借款人之
      借據上簽名，並填具鳳山市○○里○ 鄰○○街55巷65號12
      樓之住址於借據上？
（四）本件辦理對保之程序經證人郭春月於99年10月7 日到庭證
      稱：當時對保的情形，程序是被告一定要拿證明文件，身
      分證核對後，請他簽名蓋章，地點是在我們公司的一樓。
      我們對不熟悉的客戶，一定會仔細核對身分證，對被告這
      個客戶我並不熟悉，所以我有仔細核對過，才讓他簽名蓋
      章。對於拿別的身分證或偽造的身分證，其對保之措施是
      看相片像不像，還有核對名字和其他資料。（見99年10月
      7 日筆錄）。當時郭春月對於被告並不熟悉，若非被告親
      自前往對保，他人如何能夠取得其本人之身分證明文件，
      並貼有被告相貌相符之照片，並熟記被告本人身分資料，
      而通過證人對保之審查程序？被告復未能舉證證明其身分
      證明文件有遺失或經他人偽造之情形，其還有在戶政機關
      持舊的身分證換發新的身分證之行為，益足以證明被告確
      有於當時至原告處辦理對保，擔任黃富春借款之連帶保證
      人。
（五）綜上所述，堪認系爭借款書據上連帶保證人欄位均為被告
      所親簽，被告所為抗辯，不足採信。被告既已於系爭借款
      書據上簽名，自應就其上文義負其責任，從而，原告依連
      帶保證之法律關係起訴，請求判令被告應給付原告本金
      1,958,978 元、自93年1 月14日起至清償日止，按年息百
      分之六計算之利息，以及自93年2 月14日起至清償日止，
      逾期六個月以內者按上開利率百分之十，超過六個月者按
      上開利率百分之二十計算之違約金，為有理由，自應予以
      准許。
六、本件事證已臻明確，兩造其餘攻擊防禦方法及舉證，核與判
    決結果不生影響，爰不一一論斷，附此敘明。
七、原告並未陳明願供擔保，請本院准予宣告假執行，而本件亦
    非民事訴訟法第389 條所規定本院應依職權宣告假執行之案
    件，是被告聲明「如受不利判決，願供擔保，請准宣告免為
    假執行。」既無所附麗，爰併予駁回。
八、據上論結，本件原告之訴為有理由，依民事訴訟法第385 條
    第1 項前段、第78條，判決如主文。
中    華    民    國   100    年    1     月    20    日
                  民事第四庭法  官  陳樹村
以上正本係照原本作成。
如對本判決上訴，須於判決送達後20日內向本院提出上訴狀。如
委任律師提起上訴者，應一併繳納上訴審裁判費。
中    華    民    國   100    年    1     月    20    日
                            書記官  葉姿敏